【裁判字號】    98,簡,161
【裁判日期】    990317
【裁判案由】    綜合所得稅
【裁判全文】
臺中高等行政法院判決
                                       98年度簡字第161號
原      告  甲○○
訴訟代理人  卓隆燁  會計師
被      告  財政部臺灣省中區國稅局
代  表  人  乙○○
訴訟代理人  丙○○
上列當事人間因綜合所得稅事件，原告不服財政部中華民國98年
10月21日臺財訴字第09800443250號訴願決定（案號：第0000000
0號），提起行政訴訟。本院判決如下︰
    主  文
原告之訴駁回。
訴訟費用由原告負擔。
    事實及理由
一、程序事項：按本件被告代表人（局長）業已更換，被告陳明
    新代表人承受訴訟，於法無違，應予准許。
二、事實概要：緣原告民國（下同）94年度綜合所得稅結算申報
    ，經被告依據法務部調查局臺北市調查處（以下簡稱調查局
    臺北市調查處）及財政部臺北市國稅局（以下簡稱臺北市國
    稅局）通報及查得資料，核定原告短報其配偶余松坤取自永
    達保險經紀人股份有限公司（以下簡稱永達公司）薪資所得
    新臺幣（下同）693,000元及受扶養親屬利息所得547元，乃
    歸併核定原告當年度綜合所得總額3,500,734元，補徵應納
    稅額62,384元，並按所漏稅額132,945元分別處0.2倍及0.5
    倍之罰鍰。原告不服，就薪資所得及罰鍰處分，申請復查未
    獲變更，提起訴願，經遭訴願決定將原處分（復查決定）關
    於罰鍰部分撤銷，由被告另為處分外，其餘訴願駁回，原告
    仍對本稅部分不服，遂提起本件行政訴訟。
三、本件原告主張：
    (一)本件緣永達公司以扣取薪資之方式幫助其員工逃漏92至94
      年度綜合所得稅，經調查局臺北市調查處依刑事訴訟法移
      送臺灣臺北地方法院檢察署（以下簡稱臺北地檢署）偵辦
      ，業經臺北地檢署就案關事實之租稅法律適用及實務，徵
      詢財政部臺北市國稅局，並參酌該局函復內容，予以不起
      訴處分。依最高行政法院32年判字第18號判例：「司法機
      關所為之確定判決其判決中已定事項若在行政上發生問題
      時則行政官署不可不以之為既判事項而從其判決處理」，
      被告自應以臺北地檢署不起訴處分書認定之事實。又依最
      高行政法院89年判字第699號判決意旨:「稽徵機關如發見
      原處分確有錯誤短徵情事，為維持課稅公平原則，並基於
      公益上理由，雖非不可自行變更原確定之查定處分，而補
      徵其應徵稅額，然此之所謂發見確有錯誤短徵，應係指原
      處分確定後發見新事實或新課稅資料，足資證明原處分確
      有錯誤短徵情形者而言」本件課稅事實資料未變，原核定
      予以處分自有未合。
    (二)永達公司對原告等業務同仁之薪酬係採獎金制度，以各項
      績效計算之個人薪酬及組織報酬，而組織報酬係以支應歸
      屬利潤中心之各項必要業務費用，故原告薪資所得為1.個
      人薪酬及2.組織報酬減除支應歸屬利潤中心之各項必要費
      用後餘額之二項之合計數，是原告配偶94年度薪資所得包
      括1.個人薪酬：初年度服務報酬2,095,090元及續年度服
      務報酬742,015元暨減除本項服務報酬之佣金支出2,017,3
      33元後，共計819,772元，及2.組織激勵酬勞：達成報酬
      等組織報酬共計17,0 85,824元，減除支應利潤中心之各
      項業務發展費用16,168,910元及公務車租金756,000元後
      ，餘額合計160,914元，故結算後薪資所得為980,686元（
      819,772元+160,914元），此乃原告配偶實際取自永達公
      司之薪資所得，並非先自永達公司取得包含服務報酬應負
      擔之佣金支出及利潤中心應負擔公務車租金等營業費用之
      金額19,922,929元（2,095,090元+742, 015元+17,085,82
      4元），再由永達公司扣取屬服務報酬應負擔之佣金支出
      及利潤中心營業費用共計18,942,243元（2,017,333元+16
      ,168,910元+756,000元）。按稅法上所稱之薪資所得，一
      般係指因僱傭契約所獲致之報酬，由於報酬純粹因為服勞
      務而獲致，勞務提供者本身不負工作成敗責任，因此原則
      上不須提供勞務以外之成本來完成工作，即不應將薪酬計
      算過程中，屬績效衡量因素且非屬受僱人實際領受之營業
      費用涵蓋於受僱人之所得中，本件系爭公務車乃原告配偶
      任職公司為協助業務員利於執行業務推展，規定處經理級
      以上人員或業績較優同仁（業務發（拓）展費之使用對象
      相同）得申請保管公務租賃車輛，系爭租用公務車乃原告
      招攬保險業務之必要工具，租金由永達公司支付，屬公司
      營業費用，參酌財政部95年6月28日台財稅字第095040634
      30號函釋：「保險業務員因為所屬公司招攬保險業務而發
      生之‧‧‧交通及油料費等，依據現行所得稅法規定，其
      屬保險公司之營業費用者，可由保險公司依營利事業所得
      稅查核準則有關規定檢據依費用性質核實列報，不宜約定
      由保險業務員自行吸收或負擔，並併同薪資給付，成為業
      務員薪資之一部分，而由保險公司逕以『薪資支出』科目
      列支。」、79年7月4日台財稅第790178955號函釋：「營
      業人租用汽車載運員工上下班，係屬購買供本業或附屬業
      務使用之勞務，其有關之進項稅額，除依上開規定不得扣
      抵外，應准予扣抵。」及54台財稅發第0190號函釋：「Ｘ
      Ｘ公司因未備交通工具，經購買車票交由通勤員工搭乘交
      通工具之用，此種情形係因執行工作必須支付按實報銷之
      費用，免予合併薪資所得扣繳稅款。」意旨及綜合所得稅
      收付實現原則，系爭租賃車輛租金693,00 0元非屬原告薪
      資所得。
    (三)本件實質之經濟事實係於租賃車輛是否確實與公司業務有
      關，及租金支出之實質負擔對象。經查原告配偶於任職公
      司擔任保險業務員，為業務需要，外出開發新客戶、維持
      舊客戶關係及服務客戶等，其所耗費交通支出不貲，茲此
      ，原告配偶任職公司訂立車輛使用辦法，提供業務較優同
      仁申請保管公務租賃車輛，協助業務同仁執行業務拓展，
      是以系爭租賃車輛係供業務同仁執行業務使用，誠難謂非
      與公司業務無關，而係私人租賃及購買。惟被告以每月租
      金由原告配偶薪資中支付等情，認定系爭租賃關係實質為
      原告配偶私人租賃與購買，似嫌速斷，且該等原由調查局
      臺北市調查處函送認定之事項，經臺灣臺北地方法院檢察
      署檢察官偵查後，依前揭財政部95年函釋規定，認定「原
      移送意旨認被告吳文永以永達公司租用租賃車之名，掩飾
      員工私人購車與業務無關，以達幫助員工逃漏個人綜合所
      得稅及逃漏永達公司營業所得稅之目的，顯有誤會。‧‧
      ‧永達公司業務人員傭酬，已包含所有業務拓展費用，全
      額列入薪資所得而非執行業務所得，因招攬保險業務而發
      生之業務發展費用理應列報公司營業費用，永達公司自業
      務人員薪資中調整，亦即車輛租金由員工傭酬中扣除，由
      租賃車商提供租金發票向永達公司請款，由永達公司統一
      支付車輛租金。難認被告有因此而使員工薪資名目減少而
      幫助該等員工逃漏個人綜合所得稅情事。」被告誤解之情
      ，說明如后：
      1.有關任職公司要求原告配偶（保管人）書立員工還款同
        意書乙節：經查原告配偶任職公司訂定公務車使用辦法
        係為協助業務員利於執行業務推展，而規定處經理級以
        上人員或業績較績優同仁（與前揭業務發展費用之使用
        對象相同）得申請保管公務租賃車輛，供其推展業務使
        用，惟另一方面為避免申請使用公務車之業務員認為該
        公務車屬其應得之當然，而怠於執行業務推展，致每月
        依所推銷之保險契約數量計算之業務拓展費有低於原公
        務車申請時每月應付車輛租金，無法發揮原告配偶任職
        公司提供公務車使用之效益，故原告配偶任職公司要求
        原告配偶等業務員書立該等公務車輛申請暨扣薪同意書
        ，以提醒原告等業務員須達成之最低業績標準，此係為
        兼顧激勵及責任而設計之內控制度，否則對於未申請使
        用公務車之業務員顯失公允，而影響原告任職公司整體
        業務進行。
      2.有關系爭車輛租金支出與費用核銷辦法流程不同部分：
        經查永達公司會計副理呂君於97年7月17日調查筆錄中
        說明：「業務拓展費須要檢具發票核銷，車商會開立租
        金發票予本公司，公司再依發票沖銷員工的業務拓展費
        用額度；至於薪資就依『薪資試算表』餘額，其中業務
        拓展費係『薪資試算表』的減項。」因系爭車輛租賃係
        由原告配偶任職公司向租賃車商承租，自應由任職公司
        先支付予租賃車商，任職公司再依規定列入業務拓展費
        從組織報酬中扣除，原告配偶自始未支付款項，當無申
        請歸墊之需，故與「由員工檢具單據向永達公司申請後
        ，永達公司再發放予員工」之核銷方式不同。
      3.有關系爭車輛保證金由原告配偶出資負擔部分：有關系
        爭車輛保證金由原告配偶出資部份，係原告配偶任職公
        司基於風險管理所為之措施，且因實際使用人為原告配
        偶，故保管人之注意義務及部分風險由實際使用之保管
        人承擔，尚無違反一般經驗法則，要難據此認定系爭車
        輛租金並非任職公司之營業費用，而係原告配偶之薪資
        所得。
      4.按永達公司車輛使用辦法第1條規定：「為協助同仁執
        行業務，特訂本辦法。本辦法所指『車輛』係指公務用
        之租賃車輛及公務用之私人車輛。」，以及其負責人於
        95年10月31日調查筆錄中說明：「（永達公司訂定『公
        務車輛使用辦法』供員工以公司名義向汽車租賃商租賃
        汽車，且汽車保證金及每個月支付給汽車租賃商之租金
        ，係永達公司員工自行支付及從員工薪水中直接扣除，
        永達公司並沒有支付任何費用，為何永達公司會提供公
        務車租賃方法給員工使用，目的為何？）永達公司訂定
        『公務車輛使用辦法』，主要係業務員拓展業務之用，
        詳細情形要問本公司財務部才清楚。」依前揭經驗法則
        ，難謂系爭租賃車用途非為公務使用。且就該租賃車所
        發生之油料、修繕及保養等費用，均認定屬永達公司經
        營本業及附屬業務有關之費用者，卻就發生該油科、修
        繕或保養費用之主體（系爭公務車）否認非經營本業或
        附屬業務使用，不無矛盾之情，至原告配偶對於系爭公
        務車輛之支配程度，係屬永達公司之內部管理制度，要
        難僅以由原告支配使用程度高，即推論非供公務使用。
      (四)聲明求為判決訴願決定不利原告部分及原處分（含復查
        決定）均撤銷。
四、被告則以：
    (一)依司法院釋字第420號解釋：「涉及租稅事項之法律，其
      解釋應本於租稅法律主義之精神，依各該法律之立法目的
      ，衡酌經濟上之意義及實質課稅之公平原則為之。」又「
      租稅法所重視者，應為足以表徵納稅能力之實質的經濟事
      實，而非其外觀之法律行為或形式上之登記事項，對實質
      上相同經濟活動所產生之相同經濟利益，應課以相同之租
      稅，始符合租稅法律主義所要求之公平及實質課稅原則，
      實質課稅原則為租稅法律主義之內涵及當然歸趨。故有關
      課徵租稅構成要件事實之判斷及認定，自亦應以其實質上
      經濟事實關係及所產生之實質經濟利益為準，而非以形式
      外觀為準，否則勢將造成鼓勵投機或規避稅法之適用，無
      以實現租稅公平之基本理念及要求。」改制前行政法院（
      按現已改制為最高行政法院）82年度判字第2410號判決可
      資參照。次按「刑事判決與行政處分應各自認定事實，不
      得僅憑刑事判決內容對行政處分為違法性有無之判斷。」
      改制前行政法院75年判字第309號著有判例，故司法機關
      與行政機關自可各本於權責，依法審理認定，原告訴稱本
      件應依臺北地檢署不起訴處分書為依據乙節，不足採據。
      況本件原告並非前開不起訴處分書之被告，尚非最高行政
      法院32年判字第18號判例所稱確定之既判事項，是原告是
      否有違章漏稅事實，被告自應依職權調查認定，不當然受
      該不起訴處分書認定之事實所拘束。
    (二)原告配偶余松坤任職於永達公司，該公司於93年1月19日
      與和車公司簽訂「車輛租賃契約」（租賃期間自93年1月
      20日起至95年1月20 日止），約定由和車公司出租汽車1
      輛（廠牌型式：Lexus ES330、排氣量3,311C.C.、牌照號
      碼：DD-6738）予永達公司，每月租金為63,000 元，車輛
      保證金為480,000元，並由原告配偶擔任車輛保管人，實
      際使用及保管系爭車輛。經調查局臺北市調查處及臺北市
      國稅局查得前開車輛每月租金，係由永達公司先行墊付予
      和車公司，並以「營業費用－租金支出」科目列帳後，再
      按月從原告配偶薪資中扣取，並以應發放之薪資總額扣除
      車輛租金後之淨額，列報原告配偶之薪資費用。94年度永
      達公司以租賃車輛之名義，扣取原告配偶薪資計693,000
      元，原告亦以其配偶扣除車輛租金後之薪資淨額列報其薪
      資所得，涉有漏報其配偶取自永達公司薪資所得693,000
      元之情事。被告乃依實質課稅原則，核認系爭車輛租金
      693,000元，實質為原告配偶之薪資所得，歸戶核定原告
      配偶94年度取自永達公司薪資所得為1,673,686元，此有
      調查局臺北市調查處96年1月31日肆字第09643004620號函
      、車輛租賃契約、員工支付車輛租金薪資扣款彙整表、和
      車公司車輛買賣契約書、員工租車到期移轉統計表及公務
      汽車申請暨使用切結書等資料附卷可稽，亦為原告所不爭
      。次查，本件經調查局臺北市調查處及臺北市國稅局查得
      前開車輛每月租金63,000元，外觀上之法律行為或形式雖
      係由永達公司與和車公司訂約，並由永達公司支付租金予
      和車公司，及由永達公司以「營業費用－租金支出」科目
      列帳，惟實際上係永達公司核算其薪資後，再以應發放之
      薪資總額扣除支付車輛租金，並以扣除租金後之淨額，列
      報原告配偶之薪資費用，故該支付之租金（94年度合計69
      3,000元）實質上仍屬原告配偶薪資所得之一部分，除另
      案通知永達公司扣繳義務人吳文永補繳扣繳稅款及補報扣
      繳憑單外，並通報被告核定歸課各所得人薪資所得。查吳
      文永業經補報系爭所得之扣繳憑單，被告依調查局臺北市
      調查處及臺北市國稅局查得之通報資料及吳文永補報之扣
      繳憑單，依前揭司法院釋字第420號解釋，衡酌經濟上之
      意義及實質課稅之公平原則，核認系爭車輛租金693,000
      元，為原告配偶之薪資所得，歸課核定原告94年度之綜合
      所得稅，並無不合。
    (三)原告雖主張系爭車輛租金係屬永達公司之營業費用，並非
      原告配偶之「薪資所得」，惟查依永達公司「公務車輛租
      賃作業流程」第3款規定：「業務同仁與租賃車商確認價
      位無誤後，自行將保證金款項，匯入公司指定帳戶，並填
      寫公司帳戶存款報告單。」可知前開車輛保證金實質上係
      由原告出資而非永達公司負擔；又該作業流程第4款及第5
      款規定：「保證金匯入指定帳戶後，通知租賃車商進行簽
      約（公務車輛申請暨扣薪同意書及公務車輛租賃附屬契約
      ）及對保等相關事宜。」及「租賃車商檢附『公務車輛申
      請暨扣薪同意書』及第3款之『公司帳戶存款報告單』向
      總公司財務部申請保證金之支付。」可見永達公司於扣取
      車輛租金前，仍須事先取得員工之同意；且永達公司財務
      經理李忠約於臺北地檢署偵查時到庭證稱「業務拓展費由
      員工檢具單據向公司申報後才發放，薪資則直接發放」及
      永達公司「車輛使用辦法」第9條：「因使用公務租賃車
      輛所衍生之油料、修繕或保養等費用，得由保管人檢具合
      於營業稅法之單據報銷『業務發展費用』。」可知永達公
      司「業務拓（發）展費」係由員工檢具單據向永達公司申
      請，始由該公司發放與員工；倘系爭車輛租金支出確實為
      永達公司之業務拓展費用，何以獨系爭車輛租金支出係採
      由員工之薪資內扣除之方式，再由永達公司按月支付予車
      商核銷，與其他業務拓展費採「由員工檢具單據向永達公
      司申請後，永達公司再發放予員工」之核銷方式迥異，原
      告所述尚有矛盾，有永達公司「公務車輛租賃作業流程」
      、「公務車輛使用辦法」、臺北地檢署96年度偵字第2347
      號不起訴處分書附卷可佐。另原告於訴願時訴稱系爭車輛
      租金支出由永達公司依員工還款同意書自欲支付予其配偶
      之未核銷之業務拓展費中扣除，如有不足扣除者，將請其
      配偶另行支付等語，並有原告起訴時所附業務薪津表內容
      （即永達公司於94年度有幾個月份因扣除租金後，對原告
      配偶之給付淨額為負數）可稽，益證系爭車輛租金非屬永
      達公司之應付費用，原告配偶方為實際使用支配及應負擔
      費用之主體，是該部分原告既自其配偶薪資總額中減除致
      有短報，被告核定予以併計，並無不合。
    (四)至原告主張財政部95年6月28日台財稅字第09504063430號
      函釋、79年7月4日台財稅第000000000號及54台財稅發第0
      190號等函釋，查其適用前提均屬車輛完全供公務使用而
      支付，並屬經營必要之成本費用者而言，惟本件系爭車輛
      係由原告支配使用，其要件事實尚屬有別，自無適用餘地
      。
    (五)綜上，本件被告依查得之具體事證，核認系爭車輛租金
      693,000元實質上係原告配偶之薪資所得，歸課核定原告
      配偶94年度取自永達公司薪資所得增列693,000元，並無
      違誤。原告所訴，核無足採等語，資為抗辯。並聲明求為
      判決駁回原告之訴。
五、兩造之爭點：系爭車輛租金支出693,000元係屬原告配偶任
    職公司（即永達公司）之營業費用-租金支出，抑或屬原告
    配偶薪資所得？被告所為補徵稅款之處分，是否適法？經查
    ：
    (一)按「個人之綜合所得總額，以其全年左列各類所得合併計
      算之：第一類‧‧‧第三類：薪資所得：凡公、教、軍、
      警、公私事業職工薪資及提供勞務者之所得：一、薪資所
      得之計算，以在職務上或工作上取得之各種薪資收入為所
      得額。二、前項薪資包括：薪金、俸給、工資、津貼、歲
      費、獎金、紅利及各種補助費。但為雇主之目的，執行職
      務而支領之差旅費、日支費及加班費不超過規定標準者，
      及依第4條規定免稅之項目，不在此限。」為行為時所得
      稅法第14條第1項第3類第1款及第2款所明定。是薪資係指
      營利事業支付員工之薪金、俸給、工資、津貼、歲費、獎
      金、紅利及各種補助費等。次按「營利事業所得之計算，
      以其本年度收入總額減除各項成本費用、損失及稅捐後之
      純益額為所得額。」、「經營本業及附屬業務以外之損失
      ，或家庭之費用‧‧‧不得列為費用或損失。」所得稅法
      第24條第1項及第38條亦分別定有明文。又「經營本業及
      附屬業務以外之費用及損失，不得列為費用或損失。」為
      營利事業所得稅查核準則（以下簡稱查核準則）第62 條
      所規定。而營業費用是企業於推銷產品或管理其營利事業
      的過程中所消耗的財貨或勞務支出，是為企業的期間成本
      ，會計上依成本與收益配合原則，必須在其耗用或發生期
      間自收益中減除，以計算所獲取之利潤。由於所消耗的財
      貨或勞務性質有別，因此查核準則中乃將其分為薪資支出
      、租金支出、文具用品、旅費等若干項目，分別訂定其列
      支原則。查核準則係依稅捐稽徵法、所得稅法、營業稅法
      、促進產業升級條例、中小企業發展條例、商業會計法、
      稅捐稽徵機關管理營利事業會計帳簿憑證辦法、商業會計
      處理準則及其他有關法令之規定訂之，此觀該查核準則第
      1條之規定自明。而國家對人民自由權利之限制，應以法
      律定之且不得逾越必要程度，憲法第23條固定有明文。然
      法律內容不能鉅細靡遺，一律加以規定，其屬細節性、技
      術性之事項，法律自得授權主管機關以命令定之，俾利法
      律之實施。而財政部所訂定之查核準則，係規定有關營利
      事業所得稅結算申報之調查、審核等事項，究其性質核屬
      財政部為執行所得稅法及稅捐稽徵法等法規，基於法定職
      權所發布之解釋性、裁量性或作業性之行政規則，並未逾
      越所得稅法等相關之規定，亦未加重人民稅賦，而92年1
      月4日修正公布之所得稅法第80條第5項已賦予查核準則法
      律授權依據（見所得稅法第80條之立法理由參照94年12月
      財政部稅制委員會編印：所得稅法令彙編第591頁及第592
      頁），自得予以適用。是所得稅法與查核準則對營業費用
      之認列須以營利事業為經營本業及附屬業務有關之費用或
      損失為前提要件。
    (二)又「涉及租稅事項之法律，其解釋應本於租稅法律主義之
      精神，依各該法律之立法目的，衡酌經濟上之意義及實質
      課稅之公平原則為之。」亦經司法院釋字第420號解釋在
      案。而租稅法所重視者，應為足以表徵納稅能力之實質的
      經濟事實，而非其外觀之法律行為或形式上之登記事項，
      對實質上相同經濟活動所產生之相同經濟利益，應課以相
      同之租稅，始符合租稅法律主義所要求之公平及實質課稅
      原則，實質課稅原則為租稅法律主義之內涵及當然歸趨。
      故有關課徵租稅構成要件事實之判斷及認定，自亦應以其
      實質上經濟事實關係及所產生之實質經濟利益為準，而非
      以形式外觀為準，否則勢將造成鼓勵投機或規避稅法之適
      用，無以實現租稅公平之基本理念及要求（最高行政法院
      82年度判字第2410號判決意旨參照）。
    (三)本件原告配偶余松坤任職於永達公司，該公司於93年1月1
      9日與和車公司簽訂「車輛租賃契約」（租賃期間自93年1
      月20日起至95年1月20日止），約定由和車公司出租汽車1
      輛（廠牌型式：Lexus ES330、排氣量3,311C.C.、牌照號
      碼：DD-6738）予永達公司，每月租金為63,000元，車輛
      保證金為480,000元，並由原告配偶余松坤擔任車輛保管
      人，實際使用及保管系爭車輛。經調查局臺北市調查處及
      臺北市國稅局查得前開車輛每月租金，係由永達公司先行
      墊付予和車公司，並以「營業費用－租金支出」科目列帳
      後，再按月從原告配偶薪資中扣取，並以應發放之薪資總
      額扣除車輛租金後之淨額，列報原告配偶之薪資費用。94
      年度永達公司以租賃車輛之名義，扣取原告配偶薪資計69
      3,000元，原告亦以其配偶扣除車輛租金後之薪資淨額列
      報其薪資所得，涉有漏報其配偶取自永達公司薪資所得69
      3,000元之情事。被告機關乃依實質課稅原則，核認系爭
      車輛租金693,000元，實質為原告配偶之薪資所得，歸戶
      核定原告配偶94年度取自永達公司薪資所得為1,673,686
      元，此有調查局臺北市調查處96年1月31日肆字第0964300
      4620號函、車輛租賃契約、員工支付車輛租金薪資扣款彙
      整表、和車公司車輛買賣契約書、員工租車到期移轉統計
      表及公務汽車申請暨使用切結書等資料附原處分卷可稽（
      見原處分卷第26頁、第27頁、第59頁、第38頁、第45頁、
      第55頁及第58頁），亦為原告所不爭，經核尚非無據。
    (四)原告雖主張系爭車輛租金依財政部95年6月28日台財稅字
      第09504063430號函釋意旨，係屬永達公司之營業費用，
      並非原告配偶之「薪資所得」，惟查依永達公司「公務車
      輛租賃作業流程」第3款規定：「業務同仁與租賃車商確
      認價位無誤後，自行將保證金款項，匯入公司指定帳戶，
      並填寫公司帳戶存款報告單。」可知，前開車輛保證金實
      質上係由原告配偶出資而非永達公司負擔；又永達公司「
      公務車輛租賃作業流程」第4款及第5款亦規定：「保證金
      匯入指定帳戶後，通知租賃車商進行簽約（公務車輛申請
      暨扣薪同意書及公務車輛租賃附屬契約）及對保等相關事
      宜。」、「租賃車商檢附『公務車輛申請暨扣薪同意書』
      及第3款之『公司帳戶存款報告單』向總公司財務部申請
      保證金之支付。」足見永達公司於扣取車輛租金前，仍須
      事先取得員工之同意。次依永達公司財務經理李忠約於臺
      北地檢署結證稱「業務拓展費由員工檢具單據向公司申報
      後才發放，薪資則直接發放」，另永達公司「車輛使用辦
      法」第9條規定：「因使用公務車輛所衍生之油料、修繕
      或保養費用，得由使用人檢具合於營業稅法之單據報支『
      業務發展費用』。」可知永達公司「業務拓（發）展費」
      係由員工檢具單據向永達公司申請，始由該公司發放與員
      工，倘系爭車輛租金支出確實為永達公司之業務拓展費用
      ，何以獨系爭車輛租金支出係採由員工之薪資內扣除之方
      式，再由永達公司按月支付予車商核銷，與其他業務拓展
      費採「由員工檢具單據向永達公司申請後，永達公司再發
      放予員工」之核銷方式迥異，原告此部分主張核無足採。
    (五)又系爭租賃車係由員工自行洽詢車商於確認車種、車價及
      分期付款期數後，將保證金款項（車價20%或30%等），匯
      入公司指定帳戶，車商再檢附相關文件，向永達公司申請
      保證金及每月租金給付。且永達公司支付員工車輛費用，
      係列在「營業費用—租金支出」科目項下，既然每期租金
      支出金額係由員工自行洽詢車商於確認車種、車價及分期
      付款期數，在員工簽立扣薪同意書及公務車輛租賃附屬契
      約書當下即確定，永達公司如認其車輛租金非員工之薪資
      ，則又何以將租賃期間每月之租金併同薪資發放，再每月
      由員工薪資項目扣款，亦有違常情。由上述流程以觀，系
      爭車輛係由原告配偶自行與車商確認車種、車價及分期付
      款期數後，再由原告配偶、出租車輛公司共同簽訂租賃契
      約，車輛保證金係由原告配偶余松坤支付，原告配偶在完
      成扣薪同意書後，永達公司按月從原告配偶薪資中扣取租
      金，並由原告配偶實際使用及保管系爭車輛。系爭租賃合
      約承租人之違約風險顯然已完全由原告配偶所負擔，永達
      公司雖形式上列名租賃契約之承租人，惟並未承擔任何承
      租人違約風險；且系爭車輛實際係由原告配偶余松坤支付
      租金，由原告配偶使用收益，自租賃之效力觀察出租人及
      原告配偶之權利義務內容，原告配偶負有租金支付義務、
      租賃物保管義務及租賃債務擔保義務，原告配偶雖於租賃
      契約列名保管人，實質上為系爭車輛之承租人，永達公司
      僅係租賃契約名義上之承租人，實際並未承租系爭車輛，
      自堪以認定。況原告配偶亦未能證明系爭車輛租金為永達
      公司經營本業及附屬業務有關之費用。從而，被告核認系
      爭車輛租金，並非供永達公司經營本業及附屬業務所使用
      ，揆諸首揭營業費用認列之相關規定及說明，系爭車輛租
      金支出自不能認係永達公司之營業租金費用，依實質課稅
      原則，核認本件永達公司借租賃車輛之名義，將扣取原告
      配偶之系爭薪資，改以永達公司租金支出列報，實質上係
      原告配偶之薪資所得，核無違誤。
    (六)再財政部95年6月28日台財稅字第09504063430號函釋係限
      於因招攬保險業務而發生的費用，如文具用品費等等，原
      則上都是費用的性質，並未有租金支出這一項費用，特別
      汽車是生財器具，不是當期消耗的費用。且保險公司的營
      業費用，應該由公司取得相關憑證，不能與員工私自約定
      要計入員工的薪資併同薪資給付，公司應以各項費用科目
      下來列報。系爭車輛租金支出不是永達公司之營業費用，
      自無財政部95年6月28日函釋之適用。是原告主張：依財
      政部95年6月28日函釋，系爭租金支出係屬配偶任職公司
      非薪資支出之營業費用，不應核認為原告配偶之薪資所得
      云云，亦無可採。
    (七)至於「‧‧‧營業人租用汽車載運員工上下班，係屬購買
      供本業或附屬業務使用之勞務，其有關之進項稅額，除依
      上開規定不得扣抵外，應准予扣抵。」固經財政部79年7
      月4日台財稅第790178955號函釋在案，惟上開函釋係以營
      業人因業務需要而租用汽車，供本業或附屬業務使用之勞
      務為要件，本件永達公司僅係名義上之承租人，實際係由
      原告配偶余松坤租賃及使用車輛，並非永達公司租賃車輛
      供原告配偶使用，而係原告配偶私人支出供私人使用，已
      如前述，尚難認係永達公司租賃車輛供本業或附屬業務使
      用，自無上開函釋適用之餘地。
    (八)另行政罰法第26條規定，一行為同時觸犯刑事法律及違反
      行政法上義務規定，如經不起訴處分者，得依違反行政法
      上義務規定裁處之。永達公司負責人吳文永涉嫌違反稅捐
      稽徵法第41條、第43條第1項及商業會計法第71條第5款等
      規定乙案，雖經臺北地檢署偵查終結為不起訴處分，惟吳
      文永之行為如同時有違反所得稅法或其他稅法上義務者，
      稅捐稽徵機關仍得依稅法規定裁處之。又本件原告配偶余
      松坤並非前開不起訴處分之被告，原告是否有違章漏稅事
      實，被告自得依職權調查認定，不受不起訴處分書之拘束
      ，原告主張本案應以不起訴處分書為據云云，亦非可採。
六、綜上所述，原告主張各節，並非可採。被告以原告配偶漏報
    取自永達公司薪資所得264,000元，據以核定補徵稅額，並
    無違誤，訴願決定就此部分予以維持，亦無不合。原告仍執
    前詞訴請撤銷訴願決定不利原告部分及原處分（復查決定）
    關於取自永達公司薪資所得部分，為無理由，應予駁回。又
    本件為簡易訴訟事件，依卷內資料，事證已臻明確，爰不經
    言詞辯論逕為判決。
七、據上論結，本件原告之訴為無理由，依行政訴訟法第236條
    、第233條第1項、第195條第1項後段、第98條第1項前段判
    決如主文。
中    華    民    國    99    年    3    月    17     日
                臺中高等行政法院第三庭
                                法  官  莊  金  昌
以上正本證明與原本無異。
如不服本判決，應於判決送達後20日內，以本訴訟事件所涉及之
法律見解具有原則性者，始得向本院提出上訴狀並表明上訴理由
，經最高行政法院許可，否則不得上訴；如於本判決宣示後送達
前提起上訴者，應於判決送達後20日內補提上訴理由書（均應依
對造人數提出繕本）。
中    華    民    國    99    年    3    月    17     日
                                書記官  林  昱  妏


司法院資訊處製作；財團法人民間司法改革基金會備份。
